臺灣新北地方法院民事判決
                                    108年度重訴字第679號
原      告  易停網股份有限公司

法定代理人  施凱文  
原      告  華景科技股份有限公司


法定代理人  許珮維  
上二人共同
訴訟代理人  王建豐律師
被      告  尼采實業股份有限公司

法定代理人  張政環  
訴訟代理人  劉宛甄律師
複  代理人  丁銓佑律師
上列當事人間請求返還價金等事件，經本院於民國110年11月29
日言詞辯論終結，判決如下：
    主      文
一、被告應給付原告易停網股份有限公司新臺幣（下同）2,992,
    501元，及自民國107年12月12日起至清償日止，按年息5%計
    算之利息。
二、被告應給付原告華景科技股份有限公司2,310,000元，及自1
    07年12月18日起至清償日止，按年息5%計算之利息。
三、原告其餘之訴駁回。
四、訴訟費用由被告負擔二分之一，餘由原告負擔。
五、本判決第一項於原告易停網股份有限公司以998,000元為被
    告供擔保後，得假執行。但被告如以2,992,501元為原告預
    供擔保，得免為假執行。
六、本判決第二項於原告華景科技股份有限公司以770,000元為
    被告供擔保後，得假執行。但被告如以2,310,000元為原告
    預供擔保，得免為假執行。
七、原告其餘假執行之聲請駁回。
    事實及理由
一、原告主張：
  ㈠緣原告易停網股份有限公司（下稱易停網公司）與華景科技
    股份有限公司（下稱華景公司，合稱原告公司）於民國107
    年7月間均得標承作臺北市停車管理工程處（下稱停管處）
    「107年臺北市路邊停車格位即時訊息服務案」採購案，故
    原告易停網公司與華景公司均向被告公司採購「NB-IoT地埋
    式停車感應設備」（下稱系爭地磁）及「感測器NB-IoT裝置
    平台管理年費」（下稱系爭平台）等產品，其中原告華景公
    司於107年8月14日購買系爭地磁1,000顆價金新臺幣（下同
    ）2,047,200元，及於107年12月18日購買系爭平台價金262,
    500元，總共支付價金2,310,000元；原告易停網公司分別於
    107年9月27日、107年11月30日、107年12月12日前後共購買
    系爭地磁1,400顆價金2,866,501元，及於107年11月28日、1
    07年12月12日購買系爭平台價金126,000元，總共支付價金2
    ,992,501元。
  ㈡經被告公司陸續交貨，直到107年12月中旬始全數交貨完畢，
    而原告公司實際使用後陸續發現系爭地磁及系爭平台容有諸
    多重大瑕疵，謹臚列如下：
  ⒈系爭地磁部分：①電池快速沒電、②車停太久或太久沒停車會
    不傳心跳包、③地磁會有休眠醒不來的情況、④防水等級不良
    的進水問題、⑤地磁有發生斷線之後，檢查還有電，且重新
    上電就能使用的當機、⑥更換電池、SIM卡都不能正常使用、
    ⑦主板電流過大，造成電池快速沒電、⑧重複發報，造成電池
    快速沒電等瑕疵。
  ⒉系爭平台部分：
    原告於109年2月25日發現所購買之系爭平台提供不實資料之
    重大瑕疵，即系爭地磁並未上電，居然可以傳輸停車資訊，
    經由被告系爭平台提供原告，故被告系爭平台顯有提供不實
    資料之重大瑕疵。此外，系爭平台的功能亦與被告公司提供
    之報價單不符，有欠缺①遠端校正、②訊號品質監測、③NBIOT
    訊息回音管理、④異常警報、⑤教育使用、⑥NBIOT與核網參數
    遠端設定、⑦偵測模式遠端設定等約定功能之重大瑕疵。
  ㈢前開瑕疵經原告公司以電話、email、line等方式多次向被告
    公司反應，孰料，被告公司未能依約善盡保固責任修補瑕疵
    ，甚至要求原告公司尚需負擔高額韌體更新、檢測等費用，
    且維修後之地磁因轉發設定問題亦無法使用，而事後自原告
    易停網公司法定代理人施凱文與被告公司副總經理張世模間
    對話內容觀之，始發現被告公司明知其售予原告公司之系爭
    地磁是有瑕疵的，才會要求原告公司換成二代產品。
  ㈣綜上所述，原告公司因系爭地磁及平台之瑕疵，不斷拆除檢
    查送修，付出極大人力成本，且被告公司最後甚至對於原告
    公司屢次請求依約完成系爭地磁轉發設定，啟動資料傳輸到
    原告公司之email忽視不理，使系爭地磁及平台形同不能用
    的產品，且系爭地磁因瑕疵之故障數量不斷增加，至109年7
    月17日故障數量已達2,014顆，系爭地磁之故障率已逾八成
    ，原告公司必須另尋廠商購買新地磁，以維持與停管處間採
    購案之妥善率，該等拆除、維護之人力成本及購買新地磁等
    額外費用，均使原告公司損失慘重。
  ㈤依財團法人台灣商品檢測驗證中心（ETC，下稱ETC）檢驗報
    告（下稱檢驗報告）、中華民國電機技師公會（下稱電機公
    會）鑑定報告（下稱鑑定報告）等鑑定結果，可知系爭地磁
    確有重大瑕疵且與原告施工之工法無涉，原告施工之工法並
    無瑕疵，顯為系爭地磁本身產品（包括電池）之瑕疵。又兩
    造於鑑定過程中均已經同意依照鑑定技師指定之期限表示意
    見，但被告卻故意逾期未提供意見給鑑定技師以利鑑定作業
    ，反而等到鑑定報告作成後才表示意見並辯稱鑑定報告有瑕
    疵云云，故被告顯然有意放棄其在鑑定過程中表示意見以利
    鑑定技師完成鑑定作業之權利，應有失權效效果，被告自不
    得在鑑定報告作成後再表示意見並主張鑑定報告有瑕疵。
  ㈥依國家通訊傳播委員會（NCC）所提供系爭地磁取得審驗證明
    之檢驗報告，足證被告依電信法第49條第3項規定所能對外
    販賣之地磁，其主板規格種類必須與取得審驗合格標籤之主
    板型式完全相符，然經原告比對竟發現被告出貨給原告的四
    種地磁主板版本均與取得審驗合格標籤之主板型式不相符，
    且被告業已自認確實存在「僅有一個型式認證及審驗合格標
    籤的系爭地磁產品，但有至少A、B等兩種電路板規格」之違
    法事實，足證被告販賣給原告之地磁顯與經NCC審驗合格標
    籤認定之主板規格種類型式不相符，依電信法第49條第3項
    規定自不得以NCC審驗合格標籤對外販賣，則被告有違法販
    賣且給付不符債之本旨之情形，顯屬詐欺之意思表示，原告
    於訴訟中始發現遭被告詐欺，謹依民法第92條本文規定以11
    0年8月19日民事辯論意旨狀為通知被告撤銷購買系爭地磁之
    意思表示，被告自應返還價金。
  ㈦對於被告抗辯之陳述，表示意見如下：
  ⒈被告辯稱原告公司未依被告公司之說明書要求以「AB膠」施
    作，難謂無施工瑕疵之情事，並辯稱鑑定報告並未考量AB膠
    與水泥砂效果上之差異云云，惟鑑定報告業已考量AB膠與水
    泥砂效果上之差異，始認定使用水泥砂並不違反地磁安裝說
    明書之本意，也不會導致地磁產生瑕疵，而非如被告所辯稱
    之未考量差異，且被告於鑑定過程中及表示意見期日前均未
    表示意見，自不得於鑑定報告作成後再表示意見並稱鑑定報
    告有瑕疵。
  ⒉又被告辯稱原告公司準備之地磁使用非原廠貼紙，鑑定當下
    無法確認該貼紙與機芯序號MAC碼是否相同，原告公司當下
    使用並未完整執行較正程序云云，然依鑑定報告認定原告所
    為完全依照被告之APP軟體與其指示，本質上是符合被告之
    要求的，並未違反安裝說明。
  ⒊被告復辯稱依照安裝說明書之注意事項，不得於雨天施作安
    裝工程，而原告施工人員自承有時候下雨天施工，原告公司
    並非於合乎安裝說明書之要求下進行施工云云，惟鑑定報告
    並無任何有關原告於雨天施作安裝工程之記載文字，且被告
    於鑑定過程中及表示意見期日前均未表示意見，自不得於鑑
    定報告作成後再表示意見並稱鑑定報告有瑕疵。
  ⒋被告又辯稱依照鑑定報告第9頁，雙方另就臺北市○○街○00號
    停車格測量先前安裝之系爭地磁時，發現系爭地磁低於地面
    ，原告公司未依照說明書施工，致系爭地磁無法正常使用，
    應係原告公司之施工瑕疵所致云云，然鑑定報告並未有此記
    載，此屬被告臆測之詞，不足證明系爭地磁無法正常使用為
    原告公司之施工瑕疵所致。
  ㈧請求金額計算部分：
  ⒈解除買賣價金部分：原告易停網公司2,992,501元，原告華景
    公司2,310,000元。
  ⒉原告公司除請求解約後返還受領之價金外，被告公司亦應賠
    償因系爭地磁瑕疵，而額外支出成本之損害賠償部分：
  ⑴原告華景公司：拆除地磁安裝費用932,139元、地磁維護小組
    之工程師費用78,625元，總計所受損害金額為1,010,764元
    （計算式：932,139＋78,625＝1,010,764）。
  ⑵原告易停網公司：地磁維護小組之工程師費用2,057,372 元
    、原告易停網公司重新購買新地磁以維持妥善率避免違約之
    地磁差價損害1,557,499元，總計所受損害金額為3,614,871
    元（計算式：2,057,372＋1,557,499＝3,614,871）。
  ㈨從而，先位訴之聲明部分，原告公司爰依民法第354條、第35
    9條，第227條第1項準用第226條第1項、第256條規定，追加
    依民法第92條本文規定及直接適用民法第226條第1項及第25
    6條等規定，以起訴狀等書狀通知被告解除、撤銷買賣契約
    之意思表示，請求就物之瑕疵擔保責任、不完全給付、給付
    不能、受詐欺意思表示之撤銷等規定，擇一為原告公司有利
    之判決；備位訴之聲明部分，原告公司爰依民法第359 條、
    第360條、第227條第1、2項、第226條、第260條等規定，請
    求減少買賣價金至1元及損害同前述之賠償等語。
　　並聲明：⒈先位訴之聲明：⑴被告應給付原告易停網公司2,99
    2,501元，及自107年12月12日起至清償日止，按年息5%計算
    之利息。⑵被告應給付原告華景公司2,310,000元，及自107
    年12月18日起至清償日止，按年息5%計算之利息。⑶被告應
    給付原告易停網公司3,614,871元，及自起訴狀繕本送達之
    翌日起至清償日止，按年息5%計算之利息。⑷被告應給付原
    告華景公司1,010,764元，及自起訴狀繕本送達之翌日起至
    清償日止，按年息5%計算之利息。⑸原告願供擔保，請准宣
    告假執行。⒉備位訴之聲明：⑴被告應給付原告易停網公司2,
    992,500元，及自起訴狀繕本送達被告翌日起至清償日止，
    按年息5%計算之利息。⑵被告應給付原告華景公司2,309,999
    元，及自起訴狀繕本送達被告翌日起至清償日止，按年息5%
    計算之利息。⑶被告應給付原告易停網公司3,614,871元，及
    自起訴狀繕本送達之翌日起至清償日止，按年息5% 計算之
    利息。⑷被告應給付原告華景公司1,010,764元，及自起訴狀
    繕本送達之翌日起至清償日止，按年息5%計算之利息。⑸原
    告願供擔保，請准宣告假執行。
二、被告則以：
  ㈠原告公司所指摘系爭地磁無法正常使用之瑕疵，係肇因於原
    告公司諸多行徑，而非系爭地磁本身之瑕疵所致，故被告公
    司無須負民法物之瑕疵擔保、不完全給付等責任。退步言之
    ，縱認系爭地磁具有瑕疵，亦未構成解除契約之重大瑕疵事
    由，原告公司至多僅可請求瑕疵修補之費用。
  ㈡經過型式認證之系爭地磁存有2種電路板規格（下稱A、B版）
    ，A版、B版電路板功能上並無不同，且均經過中華電信研究
    院進行測試並寫出測試報告，再由SGS負責將中華電信研究
    院所作之測試報告進行NCC合法性之法規驗證，並且核發審
    驗證書與證號，故可證系爭地磁符合NCCPLMN11規範。而B版
    電路板並未變更原本A版電路板之型號、功能等，依照電信
    管制射頻器材審驗管理辦法第13條第7項規定本無須申請重
    新審驗，被告公司係特別依同法第13條第5項第2款規定，將
    B版電路板向SGS申請型式認證，故不得逕自認為A版電路板
    與B版電路板係2種不同版本。是以，系爭地磁係屬良好且無
    違反電信法之規定。
  ㈢對於原告主張系爭地磁及平台之瑕疵，表示意見：
  ⒈系爭地磁無法正常使用係因原告公司在埋設系爭地磁前，被
    告公司依照原告公司要求高頻率回傳訊號，方會造成設備過
    多耗電，電池早衰；在埋設系爭地磁時，原告公司並未完全
    依照安裝說明書之要求施工，不但於雨天施工且使用成本較
    低之水泥砂而非說明書要求之AB膠施作；在埋設系爭地磁後
    ，原告公司自行拆殼維修、添加電容於電池上、破壞防水等
    ，並未均交由被告公司維修等不當施作行為所致，故縱系爭
    地磁無法正常使用，亦非系爭地磁之瑕疵，而係原告公司自
    身行為所致。
  ⒉觀諸檢驗報告並比對A版、B版電路板，可知無論係被告公司
    提供之樣品，抑或係原告公司使用過後之舊品，均各自符合
    A版、B版電路板，故並無違反電信法之情事。
  ⒊因雨水會阻絕系爭地磁回傳訊號，而原告公司又有在雨天或
    路面上有水之環境下進行施作，故系爭地磁之註冊、綁定及
    校正程序須耗費更長時間，因此原告公司先前所述系爭地磁
    一直未校正成功，應係在雨天施工之緣故，而非瑕疵。
  ⒋至於其他原告指摘之瑕疵，其應係為通訊品質問題及原告公
    司未遵循安裝說明書之要求所致，且系爭平台亦符合原契約
    ，無功能不符之情況，均非產品有瑕疵之情事。
  ㈣準此，原告公司所稱之重大瑕疵與被告公司無關，自不可歸
    責於被告公司，自無須負損害賠償責任及不完全給付責任，
    故原告本件請求自全無理由。退步言之，系爭地磁縱有瑕疵
    ，然整批2,200多顆系爭地磁中，僅有14顆主機板有瑕疵，
    比例僅為0.6%，此不良率實應尚屬合理範圍，且被告公司均
    早已經更換新品予原告公司並經原告人員簽收，故損害賠償
    金額計算上應予降低。
  ㈤又上開原告公司施作系爭地磁過程有不當施作之行為，故縱
    使認定被告公司應負損害賠償責任，損害之發生或擴大亦與
    原告公司有關，不可完全歸責於被告公司，依照民法第217
    條與有過失之規定，亦應得減輕或免除被告之賠償金額。
  ㈥退萬步言之，縱認系爭地磁有任何瑕疵，本件亦無構成解除
    契約之重大瑕疵事由，且系爭地磁早經原告公司實際使用長
    達1年，如准予原告公司解除契約，被告公司取回該等貨物
    亦無從使用或轉賣，對被告公司係顯失公平；另原告公司請
    求內容中之工程師薪資2,135,997元部分，該資料為原告公
    司自行製作，上更無任何人簽名或用印以示負責，且其僅負
    責維護工作，該部分與被告公司產品並無相關，原告公司何
    以可以此對被告公司請求？又原告易停網公司主張工程師費
    用相比原告華景公司過高，甚至高達購貨金額2/3之譜，顯
    然告易停網公司主張之工程師薪資部分有嚴重浮報之嫌。再
    者，縱認本件產品有瑕疵存在，但被告公司既無特別之保證
    ，原告公司自無從依民法第360條規定，向被告公司請求不
    履行之損害賠償。是以，原告公司至多僅可請求瑕疵修補之
    費用。
  ㈦對於檢驗報告之意見：
  ⒈檢驗報告雖表示系爭地磁有部分進水情形，係肇因於原告公
    司擅自將系爭地磁打開維修，導致底座及內部有鬆脫現象，
    再加上連日大雨，方有水氣進入，與被告公司之產品品質無
    涉。原告公司自始均未能證明其送交ETC鑑定之系爭地磁究
    竟是否未經其自行維修過，加上鑑定時之系爭地磁業已過保
    固期限（電池並非保固品），而檢驗報告卻一併將被告公司
    提供之良品地磁作成鑑定結果，二者比較之下，可證該鑑定
    報告仍有失偏頗。
  ⒉系爭地磁之電池並非保固品，而自原告公司安裝系爭地磁以
    來，早已超過一般電池可使用之期間，故無法保證電池之效
    能如同一開始施作之狀態，惟ETC卻將早已耗電殆盡之電池
    作為檢驗項目，無論鑑定結果如何，均有疑義。
  ⒊檢驗報告僅描述SIM卡有些微變形之情形，並未對於「主板之
    固定SIM卡夾是否存有瑕疵」所作鑑定。更何況被告公司將
    系爭地磁交付予原告公司使用之時日已久，SIM卡變形並非
    無可能，因此非屬系爭地磁之瑕疵所致。
  ⒋基上，檢驗報告有其疑義之處，況被告公司提供予原告公司
    使用之系爭地磁均符合NCC之規定，至於系爭地磁其後無法
    正常使用之瑕疵，明顯係肇因於原告公司擅自維修之緣故，
    與被告公司無涉。
  ㈧對於鑑定報告之意見：
  ⒈被告公司之說明書係要求以AB膠施作，原告公司等竟以水泥
    砂施作，難謂無施工暇疵之情事。而鑑定報告卻又認為水泥
    砂與AB膠效果一致，應無施工瑕疵云云，並未考量AB膠與水
    泥砂效果上之差異，是以鑑定報告應無可採。
  ⒉依安裝說明書上之注意事項皆有載明不得於雨天施工，原告
    公司自承過往有於雨天施工之經驗，該瑕疵事項自難於鑑定
    之時完全呈現，故原告公司不得將鑑定人認為施工無瑕疵乙
    事，連帶認為先前雨天施工亦屬無瑕疵。
  ⒊原告公司準備之系爭地磁使用非原廠貼紙，鑑定當下已無法
    確認該貼紙與機芯序號MAC碼（QRcodes）是否相同，將造成
    後續綁定與校正程序完全失效，更已影響鑑定結果，故鑑定
    報告應有瑕疵。
  ⒋另於進行鑑定時，鑑定人未經任何實測即認為當下台灣大哥
    大之網路訊號係屬良好，難謂無瑕疵之處。又依照鑑定報告
    ，雙方另就臺北市○○街○00號停車格測量先前安裝之系爭地
    磁時，發現系爭地磁低於地面，被告公司猜測原告公司是否
    未依照說明書施作導致下陷，因此系爭地磁無法正常使用，
    應係原告公司之施工瑕疵所致。
  ⒌此外，鑑定報告鑑定之範圍更已踰越鈞院所囑託之鑑定範圍
    ，鑑定人擅自分析系爭地磁瑕疵之原因，而非鑑定施工工法
    ，並歸咎於係被告公司提供之產品不良，即便鑑定報告之結
    論上辯稱不屬本鑑定範圍，分析過程中已透露出系爭地磁係
    不良品之意涵，更遑論鑑定時之日期已超過系爭地磁之保固
    期限，顯見鑑定過程中不但具有重大瑕疵，且結論上更係踰
    越鈞院囑託鑑定之範圍，並無可採等語置辯。
　　並聲明：⒈原告之訴駁回。⒉如受不利益判決，願供擔保免為
    假執行。
三、本院之判斷：
  ㈠原告主張原告華景公司於107年8月14日向被告購買系爭地磁1
    ,000顆、於107年12月18日向被告購買系爭平台，價金共2,3
    10,000元；原告易停網公司分別於107年9月27日、107年11
    月30日、107年12月12日向被告購買系爭地磁共1,400顆，及
    各於107年11月28日、107年12月12日購買系爭平台，價金共
    2,992,501元等情，有報價單、發票在卷可參(見本院卷一第
    27頁至第38頁)，且為被告所不爭執，堪信為真。惟原告主
    張系爭地磁及系爭平台有可歸責於被告之瑕疵，致為不完全
    給付，故原告得解除契約並請求損害賠償，且被告賣給原告
    之系爭地磁與經NCC審驗合格標籤認定之主板規格種類型式
    不相符，有詐欺情形，故原告得撤銷買賣之意思表示，並請
    求返還已給付之價金及損害賠償；另主張若解除契約無理由
    ，被告亦應負瑕疵擔保責任，請求減少價金並依不當得利請
    求返溢付之價金等節，則為被告所否認，並以前詞置辯，是
    本件爭點為：先位聲明：㈠系爭地磁及系爭平台是否具有瑕
    疵或屬不完全給付？㈡原告請求解除契約及損害賠償，有無
    理由？備位聲明：原告請求減少價金及損害賠償，有無理由
    ？茲分述如下：
  ㈡按物之出賣人對於買受人，應擔保其物依第373條之規定危險
    移轉於買受人時無滅失或減少其價值之瑕疵，亦無滅失或減
    少其通常效用或契約預定效用之瑕疵。但減少之程度，無關
    重要者，不得視為瑕疵。出賣人並應擔保其物於危險移轉時
    ，具有其所保證之品質，民法第354條定有明文。是所謂物
    之瑕疵係指存在於物之缺點而言。凡依通常交易觀念，或依
    當事人之決定，認為物應具備之價值、效用或品質而不具備
    者，即為物有瑕疵，且不以物質上應具備者為限（最高法院
    73年台上字第1173號號判例意旨參照）。次按所謂不完全給
    付，係指債務人向債權人或其他有受領權人提出之給付，不
    符合債務本旨而言（最高法院101年度台上字第1159號判決
    要旨參照）。又物之瑕疵係指存在於物之缺點而言。凡依通
    常交易觀念，或依當事人之決定，認為物應具備之價值、效
    用或品質而不具備者，即為物有瑕疵。買賣標的物如係特定
    物，於契約成立前已發生瑕疵，而出賣人於締約時，因故意
    或過失未告知該瑕疵於買受人，而買受人不知有瑕疵仍為購
    買者，則出賣人所為給付之內容不符合債務本旨，即應負不
    完全給付之債務不履行責任（最高法院94年度台上字第1112
    號判決要旨參照）。 
  ㈢系爭地磁具有不合契約約定品質之瑕疵，亦屬不完全給付：
  ⒈系爭地磁交付後，兩造間於108年2月至108年5月間曾多次以
    電子郵件聯絡系爭地磁檢修、故障等事，有電子郵件在卷可
    佐（見本院卷一第41頁至第50頁、第59頁至第69頁），則原
    告主張系爭地磁有瑕疵等節，尚非無稽。
  ⒉而本件經兩造同意採檢臺北市光復北路、光復南路路段埋設
    之系爭地磁（見本院卷二第354頁至第355頁），並依現場狀
    況各由兩造選取8、4個地磁作為鑑定標的，惟因其中3個已
    檢修過，1個無法拆卸，故僅將所餘8個送請鑑定人鑑定，有
    本院109年5月27日勘驗筆錄存卷可考（見本院卷二第495頁
    至第502頁）。經囑託ETC鑑定，鑑定結果如附件一所示，而
    送鑑定之8個地磁中，有5個底座進水、有8個內部進水；8個
    地磁中，主機板內之sim卡全數有變形情形；8個地磁中，有
    4個電池沒電，2個電池僅有0.002V、0.001V微電量，此6個
    地磁的主機板現場均無電源反應；更新電池後，8個地磁中
    仍有1個地磁主機板無反應(見檢驗報告第7頁)。是系爭地磁
    有進水、電池沒電之現象。
  ⒊另經囑託電機公會鑑定，就鑑定項目一「鑑定系爭地磁埋設
    安裝工法有無施工瑕疵：即原告施工埋設安裝系爭地磁之工
    法，是否與被告提供之安裝說明書相符，無施工瑕疵之問題
    ？」之鑑定結論為：原告施工埋設安裝系爭地磁之工法，與
    被告提供之安裝說明書相符，無施工瑕疵。又原告所用的膠
    是水泥砂非說明書所寫的AB膠，但因為水泥砂為土木工程與
    馬路施工最常用的固化材料，為砌磚、敷牆、鋪地、填 洞
    、補缝等最廣泛使用之黏著物。此外，未發現市售水泥砂有
    帶任何磁性物質，會對地磁產生不良影響。同時水泥砂受日
    照溫度升高時之膨脹係數也很小，不會將地磁塑膠殼擠壓變
    形。另外，109年5月27日所挖出之12顆地磁，除一顆有輕微
    鬆動外(造成原因不詳），每一顆均被水泥砂牢牢固定於洞
    中。109年9月10日第二現場所挖出之地磁，也是被牢牢固定
    住。如果比較水泥砂與AB膠那一種的耐水性比較好，答案是
    水泥砂比較好。一般AB膠在5°C以下，膠水表面會失去活性
    導致黏接力下降或消失。在50〜60°C的溫度時，也會出現膠
    層變軟，強度變小從而導致脫膠傾向。如用AB膠遇下雨路面
    長時間積水時，則其黏性會漸降低，恐影響地磁在洞中之固
    定效果。因此使用水泥砂並不違反地磁安裝說明書之本意，
    也不會導致地磁產生瑕疵。故雖原告所用的膠是水泥砂非說
    明書所寫的AB膠，但認為此部分不影響施工與地磁本體。又
    過程遇「校正」失敗時，原告也均遵照被告之第二版APP軟
    體與其指示跳過校正，惟被告說明書未更正。故原告並未違
    反說明書或被告指示施工。就鑑定項目二「若具上開施工瑕
    疵，是否會導致所埋設地磁進水、電池快速沒電、電池電壓
    不穩會自行降壓、校正感應功能無法校正、車輛檢查功能無
    法檢測車輛、主板於接電後無電源反應、主板不能註冊之情
    形？」之鑑定結論為：因無上開施工瑕疵，故任何地磁之功
    能問題，均與原告之施工工法無關。另外，系爭地磁係一顆
    含有外殼與內殼的完整產品，交貨前地磁已經由被告於工廠
    100%組裝好，鎖上內殼8隻螺絲與外殼4隻螺絲，整體是完整
    密封的，原告拿到貨於埋設安裝過程中，完全不需要鎖或拆
    任何一隻螺絲，也無須作任何組裝動作，唯一要做的是，將
    地磁顛倒過來放正，讓電路上電一分鐘後，再放入挖好並塗
    上水泥砂的洞。之後的動作，均用手機APP軟體進行操作，
    不必再去動到地磁本體。因此，原告施工過程不存在任何動
    作會影響到甚至破壞地磁，因而造成地磁防水失效（見鑑定
    報告第12頁、第13頁、第16頁），是原告施工工法並無瑕疵
    ，系爭地磁進水與原告施工工法無關，應可認定。
  ⒋本院考量系爭地磁原即設計埋設於地面下，防水功能應屬地
    磁應具備之價值、效用或品質，而被告從未爭執系爭地磁本
    來設計就不具防水功能，則被告交付之地磁應具防水功能，
    方符債之本旨；如有違反，即屬不完全給付，亦屬物之瑕疵
    。而本件送鑑定之8顆地磁中，有8顆地磁進水，不具防水功
    能，雖被告辯稱係因原告前曾擅自將系爭地磁打開維修，導
    致底座及內部有鬆脫現象，再加上連日大雨，方有水氣進入
    ，與產品品質無涉等語，然兩造於選擇送鑑標的時，已排除
    曾經檢修過之標的，而送鑑之8個地磁，其電池均屬被告原
    廠電池（見檢驗報告第13頁至第14頁），被告復未能提出證
    據證明該等地磁曾遭原告打開維修過，是被告此部分答辯尚
    無可信。故被告給付之系爭地磁尚難認已符合兩造約定之價
    值、效用或品質，自構成不完全給付，亦屬物之瑕疵。
  ⒌被告雖又抗辯系爭地磁的問題，係因基地台訊號不良所致，
    且系爭地磁於訴訟中送鑑定時已逾、將逾保固期，故原告所
    主張之地磁瑕疵，並非應由被告負責等語。惟查，電信公司
    台灣大哥大於108年4月間即回覆表示網路分析正常等語（見
    本院卷一第47頁至第49頁），且系爭地磁進水與基地台訊號
    無關。此外，原告自108年2月起即不斷反應系爭地磁有問題
    ，並非已逾、將逾保固期才反應系爭地磁有問題，是認被告
    此部分之答辯並無可採。
  ⒍被告又辯稱鑑定報告踰越囑託之鑑定範圍，鑑定人擅自分析
    系爭地磁瑕疵之原因，而非鑑定施工工法，並歸咎於係被告
    公司提供之產品不良云云，然鑑定報告雖提及系爭地磁之電
    池快速沒電、電池電壓不穩會自行降壓、車輛檢查功能無法
    檢測車輛、主機板於接電後無電源反應、主機板不能註冊之
    情形，可能與地磁進水有關，惟亦說明因不在鑑定範圍內，
    故未作鑑定等語（見鑑定報告第14頁），且本件認定系爭地
    磁有瑕疵係因其有進水現象，與鑑定報告前開地磁瑕疵原因
    分析無關，是被告此部分所辯並無可取。
  ㈣原告得依民法第359條規定，解除系爭地磁部分之契約：
　⒈按因可歸責於債務人之事由，致為不完全給付者，債權人得
    依關於給付遲延或給付不能之規定行使其權利；債權人於有
    第226條之情形時，得解除其契約；買賣因物有瑕疵，而出
    賣人依前五條之規定，應負擔保之責者，買受人得解除其契
    約或請求減少其價金。但依情形，解除契約顯失公平者，買
    受人僅得請求減少價金，民法第226條第1項、第227條第1 
    項、第256條、第359條分別定有明文。次按，物之瑕疵擔保
    責任與不完全給付之債務不履行責任，其法律性質、構成要
    件及規範功能各不相同。因物之瑕疵而解除契約，與因不完
    全給付而解除契約，兩者有別。前者無須可歸責於出賣人之
    事由，買受人即得依民法第359條規定解除契約；後者則須
    有可歸責於出賣人之事由始可解除契約，且買受人主張出賣
    人應負不完全給付之責任時，如其不完全給付可能補正者，
    惟於買受人定期催告補正而不補正時，始得依民法第254條
    之規定解除契約，不能補正者，則可不經催告而解除契約；
    前者應受民法第365條除斥期間之限制，後者則無民法第365
     條規定之適用；前者倘依其情形解除契約顯失公平者，買
    受人僅得請求減少價金，後者則無此規定之適用（最高法院
    94年度台上字第2352號、91年度台上字第1588號判決要旨參
    照）。
　⒉查被告交付之系爭地磁未符合契約約定之品質，具有物之疵
    ，業如前述，是原告主張被告應負物之瑕疵擔保責任，自屬
    有據。又原告主張系爭地磁交付後，兩造間於108年2月至10
    8年5月間曾多次以電子郵件聯絡系爭地磁檢修、故障等事，
    被告均以該等問題係因基地台訊號不良所致，直至電信商於
    108年4月間表示網路無異常後，始確定應係系爭地磁之瑕疵
    所致，並於108年5月10日通知被告系爭地磁有瑕疵，嗣再於
    108年6月17日以律師函請被告提供無瑕疵之產品，及於108
    年9月30日提起本訴，並以起訴狀作為通知被告解除契約之
    意思表示等節，有電子郵件、律師函、存證信函、起訴狀上
    之本院收文戳等件在卷可佐（見本院卷一第41頁至第50頁、
    第59頁至第69頁、第73頁至第98頁），而起訴狀繕本已於10
    8年10月15日送達於被告，亦有送達證書在卷可考（見本院
    卷一第129頁），則原告主張系爭地磁有瑕疵，且已通知被
    告瑕疵，請求被告補正，並通知被告後6個月內向被告為解
    除契約之意思表示，亦可認定。
　⒊而本件經兩造同意採檢臺北市光復北路、光復南路路段埋設
    之系爭地磁（見本院卷二第354頁至第355頁），並依現場狀
    況各由兩造選取8、4個地磁作為鑑定標的，惟因其中3個已
    檢修過，1個無法拆卸，故僅將所餘8個送請鑑定人鑑定，有
    本院109年5月27日勘驗筆錄存卷可考（見本院卷二第495頁
    至第502頁）。而送鑑定之8個地磁中，8個全數都有內部進
    水現象，則系爭地磁內部進水比例高達100%，此進水瑕疵比
    例甚高。又參兩造間往來電子郵件，原告反應系爭地磁邊修
    邊壞（見本院卷一第47頁），而現場勘驗時，確實有許多地
    磁已檢修過而不適於鑑定之情形，是本院審酌系爭地磁瑕疵
    之違約程度、數量、比例，認本件解除系爭地磁部分之契約
    並未顯失公平，原告主張依民法第359條本文解除系爭地磁
    部分之契約，自屬有據。
　⒋原告另主張依民法第227條、第226條、第256條等不完全給之
    相關規定，原告亦得解除系爭契約等語，然按物之瑕疵擔保
    及不完全給付，各異其成立要件及效果，惟於出賣人就其交
    付之買賣標的物有應負擔保責任之瑕疵，而其瑕疵係於契約
    成立後始發生，且因可歸責於出賣人之事由所致時，出賣人
    始同時負有物之瑕疵擔保及不完全給付之債務不履行責任。
    且所謂瑕疵係可歸責於出賣人之事由所致，係指瑕疵之發生
    而言，與出賣人是否知悉有瑕疵及為告知，核屬二事，最高
    法院98年度台上字第1811號判決意旨可參。又依前揭說明，
    因不完全給付而解除契約時，須可歸責於出賣人，且其不完
    全給付可能補正者，買受人應先定期催告補正，出賣人仍不
    補正時，始得依民法第254條之規定解除契約，如不能補正
    者，則可不經催告而解除契約。而本件原告並未舉證證明被
    告就本件瑕疵之發生有何可歸責之事由，是原告依民法第22
    7條、第226條、第256條規定，主張解除系爭契約，難認於
    法有據。
　⒌又原告先位之訴部分，另主張依民法第92條規定撤銷買賣契
    約之意思表示，惟此部分因原告依民法第359條規定已得解
    除契約，故原告依民法第92條規定撤銷買賣契約意思表示部
    分，即不再論述。 
　⒍綜上，原告以系爭地磁有瑕疵，依民法第359條規定解除系爭
    平台部分之契約，為有理由，應予准許。
  ㈤解除契約效力及於系爭平台：
  ⒈原告另主張系爭平台有提供不實資料之重大瑕疵，並有欠缺①
    遠端校正、②訊號品質監測、③NBIOT訊息回音管理、④異常警
    報、⑤教育使用、⑥NBIOT與核網參數遠端設定、⑦偵測模式遠
    端設定等約定功能之重大瑕疵等情，然為被告所否認，原告
    就此部分未再提出證據以實其說，則原告此部分主張尚無可
    採。
  ⒉惟考量系爭平台係用來管理系爭地磁，應屬系爭地磁之從物
    ，而系爭地磁既有上開瑕疵，得由原告解除契約，則解除契
    約之效力依民法第362條第1項之規定，應及於系爭地磁。
  ⒊綜上，原告主張亦解除系爭平台部分之契約，為有理由，應
    予准許。
  ㈥原告得請求被告返還買賣價金： 
　⒈按民法第259條第1款、第2款規定：「契約解除時，當事人雙
    方回復原狀之義務，除法律另有規定或契約另有訂定外，依
    下列之規定：由他方所受領之給付物，應返還之。受領之
    給付為金錢者，應附加自受領時起之利息償還之。」蓋契約
    經依法解除即溯及於訂約時失其效力，當事人自對方所受領
    之給付，自受領時起即失其法律上原因，是受領之給付為金
    錢者，不論受領人是否因利用金錢而受有利益，概應溯自受
    領時起附加法定利息償還之（最高法院96年度台上字第969
    號判決意旨可參）。再按應付利息之債務，其利率未經約定
    ，亦無法律可據者，週年利率為百分之5，民法第203條亦有
    明文。
　⒉本件被告應負物之瑕疵擔保責任，原告自得解除系爭契約一
    節，業經說明如前，又原告以本件起訴狀作為解除契約之意
    思表示，起訴狀並已於108年10月15日送達於被告，有送達
    證書在卷可考（見本院卷一第129頁），則系爭契約既經解
    除，原告依民法第259條第1款請求被告返還系爭契約買賣價
    金，即返還原告華景公司2,310,000元、返還原告易停網公
    司2,992,501元，自屬有據。
　⒊又依同條第2款規定，被告應自受領時起附加利息償還之，而
    原告華景公司分次共支付之2,310,000元中，最後一筆係在1
    07年12月18日支付（見本院卷一第33頁），原告易停網公司
    分次共支付之2,992,501元中，最後一筆係107年12月12日支
    付（見本院卷一第38頁），則原告請求被告應返還予原告易
    停網公司2,992,501元價金部分，應加計自107年12月12日起
    至清償日止，按年息5%計算之利息，及被告應返還原告華景
    公司2,310,000元價金部分，應加計自107年12月18日起至清
    償日止，按年息5%計算之利息，核無不合，亦屬有據。
　㈦原告主張之其餘損害部分：
　⒈再按因可歸責於債務人之事由，致給付不能者，債權人得請
    求賠償損害；因不完全給付而生前項以外之損害者，債權人
    並得請求賠償；買賣之物，缺少出賣人所保證之品質者，買
    受人得不解除契約或請求減少價金，而請求不履行之損害賠
    償；出賣人故意不告知物之瑕疵者亦同，民法第226條第1項
    、第227條第2項、第360條分別定有明文。又買賣之物缺少
    出賣人所保證之品質者，買受人請求不履行之損害賠償，係
    代契約之解除，倘其契約業經解除，即不得再為此項請求，
    此觀民法第360條自明，最高法院73年度台上字第3082號號
    裁判要旨可資參照。
　⒉本件原告業已依民法第359條規定解除系爭契約，詳如上述，
    則依前揭說明，原告自不得再行主張損害賠償。又依上開規
    定，瑕疵係因可歸責於出賣人之事由所致時，出賣人始負不
    完全給付之債務不履行責任。而本件原告並未舉證證明被告
    就本件瑕疵之發生有何可歸責之事由，是原告依不完全給付
    之債務不履行責任，請求損害賠償，難認有據。　 
四、綜上所述，原告依民法第359條、第259條之規定，請求被告
    給付原告易停網公司2,992,501元，及自107年12月12日起至
    清償日止，按年息5%計算之利息；給付原告華景公司2,310,
    000元，及自107年12月18日起至清償日止，按年息5%計算之
    利息，為有理由，應予准許，逾此部分之請求，為無理由，
    應予駁回。末按訴之客觀預備合併，必有先位、後位不同之
    聲明，當事人就此數項請求定有順序，預慮先順序之請求無
    理由時，即要求就後順序之請求加以裁判，法院審理應受此
    先後位順序之拘束。於先位之訴有理由時，備位之訴即毋庸
    栽判。必先位之訴為無理由時，法院始得就備位之訴為裁判
    （最高法院97年度台上字第111號判決意旨參照）。本件原
    告之先位聲明訴既經准許，則備位之訴部分，本院即毋庸審
    究裁判，併予敘明。 
五、被告另聲請囑託財團法人中華工商研究院，鑑定原告使用水
    泥砂而未使用AB膠進行系爭地磁之安裝，是否造成系爭地磁
    進水之原因，是否將造成系爭地磁無法常運作，及系爭地磁
    無法正常運作（包含地磁進水等），是否係因原告施工工法
    或系爭地磁之瑕疵所造成等節，然查，水泥砂與AB膠相較，
    以水泥砂之耐水性較好，且原告施工過程不存在任何動作會
    造成地磁防水失效等情，業經電機公會鑑定在案（見鑑定報
    告第12頁、第13頁），且本件系爭地磁進水本身即是不具防
    水性之瑕疵，是被告此部分鑑定聲請，亦無必要，應予駁回
    。
六、被告復請求將本件送鑑定之地磁再囑託ETC鑑定，鑑定事項
    為地磁是否符合經NCC、SGS及中華電信研究院審核認證之A
    版、B版電路板等語，然此部分與原告主張撤銷受詐欺而為
    買賣之意思表示有關，而此部分因原告依民法第359條規定
    解除契約已有理由，而未再論述，故認此部分鑑定聲請並無
    必要，應予駁回。
七、原告勝訴部分，兩造均陳明願供擔保，聲請宣告假執行或免
    為假執行，經核均與規定相符，爰分別酌定相當擔保金額宣
    告之。至原告敗訴部分，其假執行之聲請已失所附麗，應予
    駁回。
八、本件事證已臻明確，兩造其餘攻擊防禦方法及未經援用之證
    據，經審酌後核與判決結果不生影響，爰不一一論述，併此
    敘明。
九、據上論結，本件原告之訴一部有理由，一部無理由，爰判決
    如主文所示。
中　　華　　民　　國　 111　　年　　1 　　月　　13　　日
                  民事第七庭    法　官　謝宜雯
以上正本係照原本作成
如對本判決上訴，須於判決送達後20日內向本院提出上訴狀。如
委任律師提起上訴者，應一併繳納上訴審裁判費。
中　　華　　民　　國　 111　　年　　1 　　月　　13　　日
                                書記官　劉德玉